臺灣高等法院臺南分院刑事判決　　　　 九十三年度上更(一)字第四九號　　Ｇ
　　　上　訴　人　臺灣臺南地方法院檢察署檢察官
　　　上　訴　人
　　　即　被　告　戌　○　○
右上訴人因被告詐欺等案件，不服臺灣臺南地方法院九十二年度易緝字第一三八號中
華民國九十二年十一月二十八日第一審判決（起訴案號：臺灣臺南地方法院檢察署九
十一年度偵字第七二五三、一一九六九號，及移
署九十二年度偵字第一八三三、三一三六號、臺灣臺北地方法院檢察署九十二年度偵
字第一五七一六號、第一三四五號），提起上訴，判決後經最高法院發回更審，本院
判決如左：
      主      文
原判決關於詐欺罪部分撤銷。
戌○○共同常業詐欺，累犯，處有期徒刑貳年拾月。
如附表陸所示之物、變造之申○○重型機車駕駛執照上換貼之許忠仁照片壹幀均沒收
；附表貳編號六至八所示當票申○○名下所捺指紋各壹枚；附表貳編號第十九、二十
、二十二、二十三、二十五所示當票癸○○名下所捺指紋各壹枚均沒收。
      事      實
一、戌○○有多次犯罪前科，為有犯罪習慣之人。前因毒品危害防制條例案件，經法
    院判處有期徒刑六月確定，並於九十年十二月十四日執行完畢，仍不知悔悟，自
    九十一年五月初某日起，在其臺南縣永康市○○路三六號九樓之六住處，利用純
    銀以氫化鉀、還原劑及金鹽等物品鍍製成假黃金飾品，且明知該等金飾係假黃金
    飾品，竟於九十一年七月十二日中午某時許，在臺南市○區○○路上佳賓館內，
    將五條假金飾交予明知該金飾為假黃金之侯昭彬（通緝中，另行審結），共同基
    於為自己不法之所有之常業詐欺之犯意聯絡，由侯昭彬連續於附表壹編號一、二
    所示時間、地點，為附表壹編號一、二所示持假金項鍊向當舖訛稱係真金，予以
    典當變現，致該當舖之人陷於錯誤，因而交付現金之行為，所得款項由戌○○、
    侯昭彬七、三朋分。嗣侯昭彬於附表壹編號三所示時間、地點，持假金項鍊乙條
    至當舖欲典當變現時，為辰○○發覺有異，報警當場查獲而未得逞，並為警循線
    扣得上揭典當之假金飾五條。
二、戌○○承上開常業詐欺之犯意，獨自於附表壹編號四所示時間、地點，持假金項
    鍊向當舖訛稱係真金典當變現，致該當舖之人陷於錯誤，因而交付現金之行為，
    得手後逃逸無蹤。其再於附表壹編號五所示時間、地點，持假金項鍊向當舖訛稱
    係真金典當變現之行為，嗣為該當舖之人識破，而未得逞。
三、戌○○於九十一年七月間某日，明知綽號「白豬」之不詳姓名成年人所拾獲交付
    之申○○之汽機車駕駛執照及癸○○之國民身分證，為「白豬」因犯侵占遺失物
    所得之贓物，竟欲利用該等證件，為典當假金飾之證件，而同時予以收受該二證
    件。
四、戌○○與許忠仁（許忠仁部分業經臺灣臺南地方法院九十一年度訴字第一００三
    號判決確定）共同基於意圖為自己不法所有之常業詐欺犯意聯絡，由戌○○將其
    所製造之假金飾交由許忠仁，復由許忠仁於附表貳編號一至十八所示時間、地點
    為該等編號所示之詐欺犯行。又戌○○與許忠仁為掩飾上開犯行，乃共同基於變
    造特種文書、行使變造特種文書及行使偽造私文書之犯意聯絡，於九十一年七月
    間某日，由許忠仁將自己之相片交予被告，戌○○將之換貼於綽號「白豬」所交
    付申○○所遺失之重型機車駕駛執照上，予以變造後再交由許忠仁持該變造之駕
    駛執照冒用申○○之名義，向附表貳編號六至八及十七、十八所示之當舖，佯以
    申○○名義典當假金飾，足以生損害於申○○及監理機關對駕駛執照核發管理之
    正確性，並在附表貳編號六至八所示由當舖或銀樓人員書寫之當票上冒以申○○
    名義按捺指印（一式二聯中在繳回當舖存查聯上捺一指紋），表示假金飾係申○
    ○持以典當，再持交各該當舖或銀樓人員，予以行使，足生損害於申○○及各該
    當舖、銀樓業者。
五、戌○○承前常業詐欺、行使變造特種文書之犯意，並與黃文政（黃文政部分業經
    臺灣臺中地方法院檢察署檢察官以九十二年度偵緝字第一七七號提起公訴，現由
    臺灣臺中地方法院審理中）基於共同犯意之聯絡，由戌○○自己持假金飾於附表
    貳編號二十一、二十四號所示之時間、為該編號二十一、二十四號所示之詐欺犯
    行，另由戌○○將假金飾及癸○○遺失之國民身分證交予黃文政（因黃文政與癸
    ○○長相均屬肥胖而未變造），由黃文政於附表貳編號十九、二十、二十二、二
    十三、二十五、二十六所示之時間、地點，冒以癸○○名義，為該等編號所示之
    詐欺犯行，表示假金飾係癸○○持以典當，並在附表貳編號十九、二十、二十二
    、二十三、二十五（按二十六部分尚未得逞）所示部分，由當舖人員書寫之當票
    上冒以癸○○名義下按捺指印（一式二聯中在繳回當舖存查聯上捺一指紋），表
    示假金飾係癸○○持以典當，再持交各該當舖人員以為行使，足以生損害於癸○
    ○及該當舖業者。
六、案經臺南市警察局第二分局、第五分局報請臺灣臺南地方法院檢察署檢察官暨臺
    北市政府警察局萬華分局報請臺灣臺北地方法院檢察署檢察官偵查起訴及移送併
    案審理。
      理      由
一、右揭事實，業據上訴人即被告戌○○於原審、本院前審及本審均坦承不諱，並當
    庭為認罪之表示（詳原審卷第四八頁、五四頁、本院上易卷第一三二頁、本院九
    十三年十一月二日審理筆錄），核與同案被告侯昭彬、許忠仁、黃文政於偵查中
    之供述大致相符，亦與被害人天○○、辛○○、辰○○、午○○、酉○○、亥○
    ○、庚○○、乙○○、子○○、未○○、丙○○、玄○○、甲○○、宇○○、丁
    ○○、壬○○、寅○○、戊○○、丑○○、宙○○○、卯○○、地○○、巳○○
    、己○、申○○、癸○○等人指訴之情節相符，並有附表壹所示七條假金飾扣案
    之扣押書二紙、當票二紙、當票存根一紙、臺北市金銀珠寶同業公會函、內政部
    警政署刑事警察局函文及指紋卡共三紙、當票存根一紙、內政部警政署刑事警察
    局鑑驗書二紙及附表陸所示被告所有之扣案物品、被告
    戌○○位於臺南縣永康市○○路三六號九樓之六租住處現場照片六幀、金冠當舖
    、台新當舖、嘉誠當舖、利民當舖、宏南當舖之當票存根影本各一份、變造之申
    ○○駕駛執照一枚、貫照當舖當票一份、萬福當舖當票影本七張在卷可稽，足徵
    被告自白與事實相符。
二、按案件曾經判決確定者，應諭知免訴之判決，刑事訴訟法第三百零二條第一款定
    有明文。又案件曾經判決確定者，應為免訴之判決，此項原則關於實質上一罪或
    裁判上一罪，均有其適用；連續犯係裁判上之一罪，其一部分事實曾經判決確定
    者，其效力當然及於全部，故檢察官復將其他部分重行起訴，亦應諭知免訴之判
    決；連續犯係裁判上之一罪，該項犯罪之一部判決確定者，其效力固及於全部（
    最高法院六十年臺非字第七七號、四十九年臺非字第二０號判例參照）。惟連續
    犯必須基於一個概括之犯意，連續數行為而犯同一罪名時，始能成立，所謂基於
    一個概括之犯意，即指該項犯罪行為，客觀上雖有次數可分，而在犯人主觀上，
    不外出於一個犯意之連續進行，如果每次犯罪係由各別起意，則無論所犯罪名是
    否相同，均應併合論罪，無適用該條之餘地，最高法院亦有二十二年度上字第三
    二三三號判例可資參照。本案被告雖前於八十八年十月起至八十九年七月三十一
    日止，以相同手法詐欺他人財物，經臺灣高等法院以九十年度上訴字第三三四八
    號判處有期徒刑四年，並於刑之執行完畢或赦免後令入勞動場所強制工作三年，
    並於九十一年九月二十三日確定在案，而被告再犯本案之時間為九十一年五月八
    日起，二案犯罪時間相距達一年十月，被告此次犯罪之部分犯行，雖在前案判決
    確定前，但被告係另行起意，甚為明確，本案犯行要難認與前案有連續犯之裁判
    上一罪關係。又被告於本院前審審理時已坦承前開常業詐欺犯行（詳本院上易卷
    第一三二頁），且詐騙犯行反覆密集，詐騙次數高達三十一餘次，顯見被告歷次
    典當假金飾詐騙犯行顯屬反覆以同種類行為為目的之社會活動之職業性犯罪，並
    以詐欺所得財物賴以維生，則被告有常業詐欺之犯行甚明。
三、同案被告許忠仁將自己之相片交予被告，被告復持之換貼於申○○遺失之重型機
    車駕駛執照上予以變造後，再交由同案被告許忠仁持該變造之駕駛執照，係犯刑
    法第二百十二條變造特種文書罪，被告戌○○將之交予同案被告許忠仁冒用申○
    ○名義辦理典當手續，使當舖及銀樓人員據以填製當票，同案被告許忠仁並在當
    票上捺指印，則從形式上觀察，即足以知悉係表示當票上所載金飾係由「申○○
    」典當之證明，則犯刑法第二百十條之偽造私文書罪。而被告戌○○將變造後之
    申○○駕駛執照交予許忠仁及許忠仁持向當舖典當假金飾，均屬行使行為，是本
    件事證明確，其常業詐欺、行使變造特種文書、偽造署押及行使偽造私文書之犯
    行，均堪予認定。
四、雖共犯黃文政稱當票上癸○○名字是當舖老闆己○所寫（詳原審卷第二七頁），
    證人己○亦證稱是黃文政拿癸○○國民身分證讓他抄在當票上（詳原審卷第六十
    頁），被告及黃文政雖未直接在當票上偽造癸○○簽名，但黃文政顯然係利用不
    知情之當舖老闆己○書寫癸○○姓名，並於交予當舖部分聯單按捺指紋，此經被
    告戌○○供述甚詳，同案被告黃文政冒用癸○○名義辦理典當手續，使當舖人員
    據以填製當票，同案被告黃文政在當票上捺指印，則從形式上觀察，即足以知悉
    係表示當票上所載金飾係由「癸○○」典當之證明，亦犯刑法第二百十六條、第
    二百十條之行使偽造私文書罪。
五、檢察官於原審審理時移送被告如附表壹編號四、五部分及於本院前審移送如附表
    貳所示之犯行，雖未為公訴人起訴時所論列，惟此部分與公訴人起訴部分有連續
    犯裁判上一罪之關係，為起訴效力所及，依審判不可分原則，本院自應予以審究
    ，附此敘明。
六、核被告所為，係犯刑法第三百四十條之常業詐欺罪、第三百四十九條第一項收受
    贓物罪、第二百十七條第一項偽造署押罪、第二百十六條、第二百十二條行使變
    造特種文書、第二百十六條、第二百十條行使偽造私文書罪。被告偽造「申○○
    」、「癸○○」署押之行為為偽造私文書之階段行為，又變造特種文書及偽造私
    文書之低度行為，為高度之行使行為所吸收，均不另論罪。被告與共犯侯昭彬就
    附表壹編號一、二、三所示之詐欺犯行，有犯意聯絡及行為分擔，應論以共同正
    犯；被告與共犯許忠仁間就犯罪事實欄四部分之常業詐欺、行使變造特種文書、
    行使偽造私文書犯行間，與共犯許忠仁就變造特種文書犯行間，有犯意聯絡及行
    為分擔，均為共同正犯；被告與共犯黃文政就犯罪事實欄五部分之犯行，有犯意
    聯絡及行為分擔，亦應論以共同正犯。又被告戌○○先後多次偽造署押、行使變
    造特種文書及行使偽造私文書之犯行，時間緊接，犯罪構成要件相同，顯係基於
    概括犯意反覆為之，為連續犯，應各依刑法第五十六條規定，各以一罪論，並加
    重其刑。被告同時收受「白豬」所交付之贓物（申○○駕駛執照、癸○○國民身
    分證），，係一行為侵害二不同法益，為想像競合關係，應從一論處。被告所犯
    上揭常業詐欺罪、收受贓物與行使變造特種文書及行使偽造文書罪間，有方法目
    的之牽連關係，應從較重按常業詐欺罪論處。又被告前因毒品危害防制條例案件
    ，經臺灣臺南地方法院判處有期徒刑六月確定，並於九十年十二月十四日執行完
    畢，有臺灣高等法院被告全國前案紀錄表在卷可佐，其於有期徒刑執行完畢五年
    內再犯本件有期徒刑以上之罪，為累犯，應依刑法第四十七條規定，遞予加重其
    刑。
七、原審就被告詐欺部分，予以論罪科刑，固非無見。惟(一)被告詐騙犯行反覆密集，
    詐騙次數高達三十一餘次，顯見被告歷次典當假金飾詐騙犯行屬反覆以同種類行
    為為目的之社會活動之職業性犯罪，並以詐欺所得財物賴以維生，其為常業詐欺
    甚明，原審未論以常業詐欺罪，自有未洽。(二)被告持有被害人申○○駕駛執照及
    癸○○身分證係「白豬」所交付，且明知該駕駛執照、身分證係「白豬」所拾得
    侵占入己之贓物，其應另犯收受贓物罪，原判決亦漏未審酌，亦有未洽。(三)原判
    決就檢察官移送併辦如附表貳所示部分，未及審酌，仍有未洽。被告上訴意旨認
    此部分為臺灣高等法院九十年度上訴字第三三四八號確定判決效力所及，並指摘
    原判決量刑過重，雖均無理由，惟檢察官上訴意旨指摘原判決就移送併辦部分未
    及審酌，則為有理由，且原判決亦有上述可議之處，自應由本院將原判決關於詐
    欺部分撤銷改判，以期適法。爰審酌被告素行不佳，猶不知警惕，於前案尚未確
    定執行即再犯本件常業詐欺、行使變造特種文書、偽造署押、行使偽造私文書之
    犯行，惡性非輕，犯後坦承犯行等一切情狀，量處如主文第二項所示之刑，以資
    懲儆。附表六所示之物，變造之申○○重型機車駕駛執照上換貼之許忠仁照片壹
    幀，係被告或共犯所有供犯罪所用之物，依刑法第三十八條第一項第二款規定均
    沒收。共犯被告許忠仁於附表貳編號六至八所示當票申○○名下所捺之指紋各一
    枚，以及共犯黃文政於附表貳編號第十九、二十、二十二、二十三、二十五所示
    當票癸○○名下所捺之指紋各一枚均應依刑法第二百十九條之規定沒收。至於附
    表壹所示扣案之假金飾七條，雖係被告供犯罪所用之物，但已交付移轉所有權予
    被害人，自非被告所有之物，不符合刑法諭知沒收之要件，附此敘明。
八、另查被告於八十六年間，因施用安非他命及毀損罪，經臺灣板橋地方法院各判處
    有期徒刑四月、二月，並定應執行有期徒刑五月確定；八十七年間，又因詐欺罪
    ，經臺灣板橋地方法院判處有期徒刑三月確定；八十九年間，復因詐欺罪，經臺
    灣板橋地方法院判處有期徒刑四月確定；八十九年因施用毒品罪，經本院判處有
    期徒刑六月確定；九十年間，因詐欺罪經臺灣高等法院判處有期徒刑四年，強制
    工作三年確定；有臺灣高等法院被告全國前案紀錄表一份在卷可按，被告有多次
    犯罪前科，並入監接受矯正，猶一再犯罪，足認被告為有犯罪習慣之人，理應接
    受矯正處分，方能適應社會生活，惟保安處分屬於行為人刑罰，即以行為人素行
    為審查對象，非以單純犯罪行為為刑罰裁量，而被告戌○○前於九十年間，因常
    業詐欺罪，經臺灣高等法院判處有期徒刑四年，並諭知應於刑之執行前，令入勞
    動場所強制工作三年，迄今尚未執行，其偏差行為尚未經相關機關予以矯正，故
    本案自無再將前述認定事項重覆評價，自不再為令入勞動場所強制工作之諭知，
    併此敘明。
據上論斷，應依刑事訴訟法第三百六十九條第一項前段、第三百六十四條、第二百九
十九條第一項前段，刑法第二十八條、第二百十六條、第二百十條、第二百十二條、
第二百十七條第一項、第三百四十條、第三百四十九條第一項、第四十七條、第五十
五條、第二百十九條、第三十八條第一項第二款，罰金罰鍰提高標準條例第一條前段
，判決如主文。
本案經檢察官蘇南桓到庭執行職務。
中    華    民    國      九十三      年      十一      月      十六    日
                                  臺灣高等法院臺南分院刑事第二庭
                                      審判長法官  葉    居    正
                                            法官  林    勝    木
                                            法官  李    文    福
右正本證明與原本無異。
如不服本判決，應於判決送達後十日內向本院提出上訴狀，其未敘述理由者並應於提
出上訴狀後十日內向本院補提理由書（應附繕本)。
                                      法院書記官  李    良    倩
中    華    民    國      九十三      年      十一      月      十七    日
附錄法條：
刑法第二百十條：
偽造、變造私文書，足以生損害於公眾或他人者，處五年以下有期徒刑。
刑法第二百十二條：
偽造、變造護照、旅券、免許證、特許證及關於品行、能力服務或其他相類之證書、
介紹書，足以生損害於公眾或他人者，處一年以下有期徒刑、拘役或三百元以下罰金
。
刑法第二百十六條：
行使第二百十條至第二百十五條之文書者，依偽造、變造文書或登載不實事項或使登
載不實事項之規定處斷。
刑法第二百十七條第一項：
偽造印章、印文或署押，足以生損害於公眾或他人者，處三年以下有期徒刑。
刑法第三百四十條：
以犯第三百三十九條之罪為常業者，處一年以上七年以下有期徒刑，得併科五萬元以
下罰金。
刑法第三百四十九條第一項：
收受贓物者，處三年以下有期徒刑、拘役或五百元以下罰金。
附表壹：
┌───┬──────┬──────┬─────────────────┐
│編  號│犯 罪 時 間 │犯 罪 地 點 │詐   騙   行   為                 │
├───┼──────┼──────┼─────────────────┤
│一    │九十一年七月│台南市西區大│持假金項鍊二條向天○○訛稱係真金典│
│      │十二日下午一│智街一四九號│當變現一萬四千元得逞。            │
│      │時許        │源泉當舖    │                                  │
├───┼──────┼──────┼─────────────────┤
│二    │九十一年七月│台南市北區公│持假金項鍊二條向辛○○訛稱係真金典│
│      │十二日下午一│園路二三五號│當變現二萬元得逞。                │
│      │時五十分許  │利民當舖    │                                  │
├───┼──────┼──────┼─────────────────┤
│三    │九十一年七月│台南市北區西│持假金項鍊一條向辰○○訛稱係真金典│
│      │十二日下午五│門路四段三０│當一萬二千元，經辰○○發覺是鍍金的│
│      │時三十分許  │六號明泉當舖│膺品，而未得逞。                  │
├───┼──────┼──────┼─────────────────┤
│四    │九十一年十二│台北市萬華區│持假金項鍊一條向午○○訛稱係真金典│
│      │月一日下午三│雙園街三號眾│當變現五千元得逞。                │
│      │時三十分許  │益當舖      │                                  │
┌───┬──────┬──────┬─────────────────┐
│五    │九十二年一月│台南市中區西│持假金項鍊一條向酉○○訛稱係真金典│
│      │三日凌晨零時│門路二段二八│當三千四百九十元，經酉○○以火燒測│
│      │許          │二號吉祥利銀│試，發覺鍍金的膺品，而未得逞。    │
│      │            │樓          │                                  │
└───┴──────┴──────┴─────────────────┘
